臺灣桃園地方法院交通事件裁定　　　　 95年度交聲字第536號
異　議　人
即受處分人　甲○○
原處分機關　交通部公路總局新竹區監理所中壢監理站
上列異議人因違反道路交通管理處罰條例事件，對原處分機關民
國95年10月11日所為之壢監裁字第裁53-C00000000號裁決不服，
聲明異議，本院裁定如下：
    主  文
異議駁回。
    理  由
一、異議意旨略以：異議人甲○○於民國95年6 月6 日上午7 時
    32分許，駕駛車牌號碼NM-652號營業用大貨車，行經臺北縣
    三重市○○路與忠孝路口，遭舉發「使用註銷之駕駛執照駕
    駛大型車」。經查證後，始知異議人前於91年1 月20日曾因
    超速違規遭逕行舉發，並因未遵期繳納罰鍰，為監理單位易
    處吊銷駕照，而逕行註銷駕照在案。惟異議人對該超速違規
    遭警舉發之事，自始至終均不知情，該裁決書之送達並不合
    法，異議人從未收到相關單位任何通知，事後駕照審驗時，
    亦未發現異狀，異議人實不應受此處罰。為此對原裁決聲明
    異議，請求撤銷原處分。
二、按「汽車駕駛人駕駛聯結車、大客車、大貨車，有下列情形
    之一者，汽車所有人及駕駛人各處新臺幣4 萬元以上8 萬元
    以下罰鍰，並當場禁止其駕駛：……五、駕駛執照業經吊銷
    、註銷仍駕車。」，道路交通管理處罰條例第21條之1 第1
    項第5 款定有明文（按：此為裁處時之規定，本條文於異議
    人行為後、裁處時，文字曾經修正，惟罰鍰數額、處罰要件
    均相同，對異議人不生有利或不利之情形）。而依違反道路
    交通管理事件統一裁罰基準表所載，違規者如係違犯上開第
    5 款之規定，並於期限內繳納或到案聽候裁決者，即應處罰
    鍰新臺幣6 萬元。
三、原處分機關認異議人有上開違規，係以異議人前因超速駕駛
    ，經交通部公路總局新竹區監理所中壢監理站裁處罰鍰新臺
    幣2,400 元，並記違規點數1 點，卻未辦理繳納罰鍰等相關
    事宜，致監理單位依道路交通管理處罰條例第65條之規定，
    逕行註銷異議人駕照，嗣異議人於95年6 月6 日，仍駕駛前
    揭大貨車行經臺北縣三重市○○路與忠孝路口為由。而異議
    人對其前於91年間違規超速及於上開時、地駕車之事實，並
    無爭執，僅以前詞置辯。是本案爭點所在，乃：監理單位對
    異議人違規超速之裁決，有無合法送達而生註銷駕照之效力
    ？若已生效，異議人此次無照駕駛之處罰，是否合於行政罰
    故意、過失之責任條件？經查：
（一）異議人前於91年1 月20日下午4 時26分，在桃112 線9.7
      公里往觀音處，為桃園縣政府警察局交通隊查獲「限速60
      公里，經自動測速照相測得時速75公里，超速15公里，行
      車超速20公里以下」，有違規超速之行為，填製桃警局交
      字第D00000000 號舉發違反道路交通管理事件通知單，並
      檢附採證照片，逕行舉發。惟該舉發單向異議人戶籍地即
      車籍地送達，經以「遷移不明」退回，舉發單位乃依法公
      示送達。嗣異議人不依通知所定期限前往指定處所聽候裁
      決，且未依規定期限繳納罰鍰結案或向處罰機關陳述意見
      ，經交通部公路總局新竹區監理所中壢監理站以異議人違
      反道路交通管理處罰條例第40條第1 項規定，於93年9 月
      18日以壢監裁字第裁53-D00000000號裁決裁罰：「一、罰
      鍰新臺幣貳仟肆佰元整，並依第63條第1 項記違規點數共
      1 點，罰鍰限於93年10月18日前繳納。二、上開罰鍰逾期
      不繳納之處分：(一)自93年10月19日起易處吊扣駕駛執照3
      個月，並限於93年11月2 日前繳送。(二)93年11月2 日前未
      繳送駕駛執照者，自93年11月3 日起易處吊銷，並逕行註
      銷駕駛執照。(三)駕駛執照吊（註）銷後，自93年11月3 日
      起1 年內不得重新考領駕駛執照。」，該裁決並已於93年
      9 月23日合法送達異議人（所蓋印章為異議人本人，惟異
      議人表示乃其兄長曾慶和取其印章代為收受，且未轉交，
      詳如後述）等節，有上揭舉發通知單及裁決書暨送達相關
      資料1 份在卷可稽（見本院卷第15至27頁），交通部公路
      總局新竹區監理所中壢監理站並以95年12月11日竹監壢字
      第0950025796號函文（見本院卷第62頁），就此送達過程
      詳予說明，核無違誤。異議人雖對此送達過程有所疑義並
      聲明異議，然經本院以95年度交聲字第344 號交通事件調
      查結果，確認該送達合法，有本院上開案號之確定裁定1
      份存卷可參（見本院卷第32至35頁），並有本院調取之該
      交通事件卷證資料可資證明（見該交通事件影卷）。據此
      ，異議人前揭超速違規之裁決書，已經合法送達，並因異
      議人未依限繳納罰鍰或繳送駕駛執照，而生註銷駕駛執照
      之效力。
（二）異議人爭執其兄長曾慶和收受該超速違規之裁決書後並未
      轉交云云（按：此抗辯並不影響送達之效力，業經本院95
      年度交聲字第344 號詳述理由，以下係就異議人有無故意
      、過失論述），惟觀之異議人於95年7 月10日向原處分機
      關申訴時，於陳述單上記載：「……我接到通知，印章也
      蓋了，因為我於民國91年3 月15日繳銷，為何還有罰單，
      所以我沒有理會所造成……。」（見本院卷第28頁），較
      似異議人曾收受該裁決，僅因已繳銷該超速車輛即車牌號
      碼LB -6440號自用小客車之行照，而未予理會。如是，則
      異議人對超速違規之事實，自是知之甚稔。異議人固仍辯
      稱上開記載乃因其表達能力不佳，其確實不知情云云，並
      提出租賃契約1 份為憑（見本院卷第60頁），表示其斯時
      並未住在戶籍地，證人曾慶和亦附和異議人說詞，證稱其
      未將上開裁決書轉交異議人（見本院卷第54、55頁），然
      此縱屬真實，異議人既將戶籍與兄長設於同處，且自承知
      悉諸多信件將寄至該址（見本院卷第74頁），並將其印鑑
      章交付曾慶和代為收信，則未能收受該信，亦難謂無疏失
      。尤其，異議人身為大型車之職業駕駛，在道路交通管理
      處罰條例第21條之1 ，已課予汽車所有人定期查證所屬駕
      駛人駕照狀態義務之情形下（按：依異議人所述，本案汽
      車所有人亦因異議人本件違規，併遭處罰），猶無照駕駛
      數年，縱非故意，亦有重大過失，而可歸責。至異議人雖
      另指摘其所駕車輛行照已繳銷，事後駕照審驗，監理單位
      亦未告知超速違規之事，監理單位有行政疏失云云，惟異
      議人繳銷行照時，該超速違規尚未建檔，審驗駕照時，其
      駕照亦尚未被註銷，且「審驗換補駕照時，如發現駕籍違
      規罰單未結，即告知當事人先將違規處理完畢，再行審驗
      換照（註：駕籍違規罰單—屬處罰條例明定處罰駕駛人且
      稽查確定駕駛人身分之罰單；車籍違規罰單—屬處罰條例
      明定處罰汽車所有人或因逕行舉發以被舉發人為處罰對象
      之罰單）桃警局交第D00000000 號違規屬車籍違規罰單，
      駕駛人於審驗換補駕照時，不強制其清繳始得辦理。」，
      業經本院向監理單位查明無訛，有前揭竹監壢字第095002
      5796號函文暨所附資料，及本院電話紀錄1 份（見本院卷
      第76頁）在卷可稽，故異議人此部分所辯，不足據為對其
      有利之認定。
四、綜上所述，異議人有前開「使用註銷之駕駛執照駕駛大型車
    」之違規，且有故意、過失之可歸責情形，事證明確。異議
    人所辯，並不影響本院上開認定。則原處分機關依據道路交
    通管理處罰條例第21條之1 第1 項第5 款之規定，並參酌違
    反道路交通管理事件統一裁罰基準表所載之裁罰標準（按：
    使用註銷之駕駛執照駕駛大貨車，其汽車所有人及駕駛人於
    期限內繳納罰鍰或到案聽候裁決者，應各處罰鍰新臺幣6 萬
    元），予以裁罰，並無違誤。從而，異議人之異議並無理由
    ，應予駁回。
五、依道路交通管理處罰條例第87條第2 項、道路交通案件處理
    辦法第19條，裁定如主文。
中　　華　　民　　國　　96　　年　　7 　　月　　31　　日
                  交通法庭    法　官　許炎灶
以上正本證明與原本無異。
如不服本裁定，應於裁定送達後5 日內向本院提出抗告狀。
　　　　　　　　　　　　　　　書記官　劉璟佳
中　　華　　民　　國　　96　　年　　7 　　月　　31　　日
